臺灣高等法院刑事判決　　　　　　　 100年度上訴字第3389號
上　訴　人
即　被　告　沈忠雄
上列上訴人即被告因毒品危害防制條例案件，不服臺灣基隆地方
法院100年度訴字第585號，中華民國100年9月27日第一審判決（
起訴案號：臺灣基隆地方法院檢察署100年度毒偵字第897號），
提起上訴，本院判決如下：
    主  文
上訴駁回。
    理  由
一、按不服地方法院之第一審判決而上訴者，應向管轄第二審之
    高等法院為之；上訴書狀應敘述具體理由；第二審法院認為
    上訴書狀未敘述理由或上訴有第362 條前段情形，應以判決
    駁回之。但其情形可以補正而未經原審法院命其補正者，審
    判長應定期間先命補正，刑事訴訟法第361 條第1、2項、第
    367 條定有明文。而所謂不服第一審判決提起上訴之具體理
    由，必係依據卷內既有訴訟資料或提出新事證，指摘或表明
    第一審判決有何採證認事、用法或量刑等足以影響判決本旨
    之不當或違法，而構成應予撤銷之具體事由，始克當之（例
    如：依憑證據法則具體指出所採證據何以不具證據能力，或
    依憑卷證資料，明確指出所為證據證明力之判斷如何違背經
    驗、論理法則）；倘僅泛言原判決認定事實錯誤、違背法令
    、量刑失之過重或輕縱，而未依上揭意旨指出具體事由，或
    形式上雖已指出具體事由，然該事由縱使屬實，亦不足以認
    為原判決有何不當或違法者（例如：對不具有調查必要性之
    證據，法院未依聲請調查亦未說明理由，或援用證據不當，
    但除去該證據仍應為同一事實之認定），皆難謂係具體理由
    ，俾與第二審上訴制度旨在請求第二審法院撤銷、變更第一
    審不當或違法之判決，以實現個案救濟之立法目的相契合，
    並節制濫行上訴（最高法院97年度台上字第892 號判決意旨
    參照）。至於其理由是否具體，則屬第二審法院審查之範圍
    ，亦不在命補正之列，亦即上訴書狀已記載理由，並有具體
    之敘述時，其上訴既屬合法，第二審法院固應就其理由之是
    否可取，為實體之審理及判斷；如認其上訴書狀雖記載理由
    ，但並未具體敘述時，則無須再命補正，可逕認其上訴不合
    法，以判決駁回之（最高法院97年度台上字第3889號判決意
    旨參照）。又刑罰之量定，為法院得依職權自由裁量之事項
    ，苟於法定刑度之內，予以量定，且客觀上並無明顯濫權之
    情形者，自不容當事人任憑主觀意見，指摘其違法、失當。
    是原判決倘就如何量定其宣告刑之理由，已經敘明審酌之因
    素，被告卻置之不顧，僅泛詞指摘量刑過重，而未提出證據
    資料以供審查，難認為其理由已經明確、具體，自無從動搖
    原判決，而使上級審法院將之撤銷或變更，所提上訴，即非
    適法。
二、經查，本件原審適用簡式審判程序，並以上訴人即被告沈忠
    雄於原審審理時之自白、臺灣基隆地方法院檢察署受保護管
    束人（被告）尿液檢體監管紀錄表、台灣尖端先進生技醫藥
    股份有限公司民國100 年4 月21日出具之濫用藥物檢驗報告
    （原判決漏列）、行政院衛生署食品藥物管理局100 年6 月
    7 日FDA 研字第1000031574號函、附件暨檢驗報告書、行政
    院衛生署食品藥物管理局94年3 月9 日管檢字第0940002104
    號函影本、扣押物品清單、被告刑案資料查註紀錄、全國施
    用毒品案件紀錄表、矯正簡表、本院被告前案紀錄表等為據
    （見偵卷第2 至4 、7 至10、13、22至24、30至32頁，原審
    卷第4 至6 、12、16頁），認定被告前於95年間，因施用第
    一級毒品海洛因案件，經原審法院裁定送觀察、勒戒後，認
    無繼續施用毒品之傾向，於96年5 月14日釋放出所，並由基
    隆地檢署檢察官以95年度毒偵字第2331號為不起訴處分確定
    ，其復於前揭觀察、勒戒執行完畢釋放後5 年內，因施用第
    一級毒品案件，經原審法院以98年度訴字第156 號判處有期
    徒刑7 月確定，於99年1 月20日縮刑期滿執行完畢出監，詎
    仍不知戒絕毒癮，復基於施用第一級毒品海洛因之犯意，於
    100 年4 月6 日晚上6 時許，在基隆市○○路168 巷14弄3
    號2 樓住宅裡，將第一級毒品海洛因粉末摻入菸草內，點燃
    吸煙之方式，施用第一級毒品海洛因1 次，嗣因其為列管之
    毒品人口，且為另案受保護管束人，於100 年4 月8 日下午
    3 時30分許，在基隆地檢署觀護人室接受採尿送驗，並經其
    同意採尿送驗結果呈第一級毒品嗎啡陽性反應，因而認被告
    確有施用第一級毒品之犯行，且為累犯，並審酌被告戒毒意
    志不堅，毒癮非淺，未能體悟施用毒品對自己、家人造成之
    傷害及社會之負擔，惟念其犯後坦承犯行，犯後態度良好，
    並有悔改決心，且施用毒品乃自戕行為，未對他人造成危害
    ，及其施用次數、時間等一切情狀，量處有期徒刑8 月，經
    核原審已詳敘其所憑證據、認定理由及量刑依據，從形式上
    觀察並無任何採證認事、用法或量刑之不當或違法。被告收
    受判決後提起本件第二審上訴，其上訴理由僅泛稱其為單親
    家庭，母年老體衰，其於另案緩起訴期間有向觀護人報到、
    服用美沙冬、上課、驗尿等，係真有心要戒除毒癮，只因又
    一次糊塗而後悔莫及，請求給予機會，改判以罰金或延期執
    行等語。惟按關於刑之量定，係實體法上賦予法院得為自由
    裁量之事項，倘其未有逾越法律所規定之範圍，或濫用其權
    限，即不得任意指為違法（最高法院75年度台上字第7033號
    判例參照）。本件原審判決量處被告有期徒刑8 月，已審酌
    被告曾有多次施用毒品紀錄，竟又為本件犯行，並考量施用
    毒品所生危害非鉅，暨其犯罪後之態度等一切情狀，並未逾
    越職權，亦未違反比例原則，核被告之上訴意旨，並未依據
    卷內既有訴訟資料或提出新事證，指摘或表明第一審判決有
    何採證認事、用法或量刑等足以影響判決本旨之不當或違法
    ，要難謂其上訴書狀已經敘述具體理由，揆諸上開規定及說
    明，本件上訴顯無具體理由而不合法定程式，應予駁回，並
    不經言詞辯論為之。
據上論斷，應依刑事訴訟法第367條前段、第372條，判決如主文
。
中    華    民    國   100    年    11    月    30    日
                  刑事第一庭審判長法  官  葉騰瑞
                                  法  官  莊明彰
                                  法  官  彭政章
以上正本證明與原本無異。
如不服本判決，應於收受送達後10日內向本院提出上訴書狀，其
未敘述上訴之理由者並得於提起上訴後10日內向本院補提理由書
（均須按他造當事人之人數附繕本）「切勿逕送上級法院」。
                                  書記官  杜宜寧
中    華    民    國   100    年    11    月    30    日